臺灣高雄地方法院刑事判決　　　　　　　96年度訴字第1635號
公　訴　人　臺灣高雄地方法院檢察署檢察官
被　　　告　甲○○
　　　　　　　　　　（另案於臺灣東成分監執行中）
上列被告因毒品危害防制條例案件，經檢察官提起公訴（96年度
毒偵字第2820、3176號），本院判決如下：
    主  文
本件公訴不受理。
    理  由
一、公訴意旨略以：被告甲○○前因施用毒品案件，經法院裁定
    送觀察、勒戒後，認有繼續施用毒品之傾向，再經法院裁定
    令入戒治處所施以強制戒治，於93年1 月20日因無繼續施用
    傾向，經法院裁定停止戒治處分並釋放，並經本署檢察官以
    93年戒毒偵第559 號處分不起訴確定。詎其仍不知悔改，復
    基於施用第一級毒品海洛因之集合犯意, 自96年2 月9日 經
    警採尿時起回溯24小時內某時起至96年3 月17日止，在高雄
    縣阿蓮鄉○○路等處，多次施用第一級毒品海洛因。且基於
    施用第二級毒品甲基安非他命之犯意，於96年2 月9 日經警
    採尿時起回溯96小時內某時，在某不詳地點，施用第二級毒
    品甲基安非他命。嗣於96年2 月9 日13時40分許，在高雄縣
    阿蓮鄉○○路328 號前為警查獲，經警採尿送驗，呈嗎啡及
    甲基安非他命陽性反應。另於96年3 月17日16時許，在高雄
    縣阿蓮鄉○○路557 號前，再次為警查獲，並扣得第一級毒
    品海各因1 包（毛重0.2 公克），且經警採尿送驗，呈嗎啡
    陽性反應，因認被告甲○○涉有毒品危害防制條例第10條第
    1項之施用第一級毒品罪嫌及同條例第2項施用第二級毒品罪
    嫌。
二、按已經提起公訴或自訴之案件，在同一法院重行起訴者，應
    諭知不受理之判決，刑事訴訟法第303 條第2 款定有明文。
    又按一事不再理為刑事訴訟法上一大原則，蓋對同一被告之
    一個犯罪事實，祇有一個刑罰權，不容重複裁判，故檢察官
    就同一事實無論其為先後兩次起訴或在一個起訴書內重複追
    訴，法院均應就重行起訴部分諭知不受理之判決，有最高法
    院55年台非字第176 號判例意旨足資參照。次按若干犯罪行
    為態樣，本質上原具有反覆、延續實行之特徵，刑法立法時
    既予特別歸類，定為犯罪構成要件之行為要素，則行為人基
    於概括之犯意，在密切接近之一定時、地持續實行之複次行
    為，倘依社會通念，於客觀上認為符合一個反覆、延續性之
    行為觀念者，於刑法評價上，應僅包括性地成立一罪，屬實
    質上一罪。學理上所稱「集合犯」之職業性、營業性或收集
    性等具有重複特質之犯罪均屬之。而依毒品危害防制條例第
    2 條第1 項規定之「毒品」的定義，可知毒品因具有高度之
    習慣性及濫用性，即一方面因「耐藥性」影響，導致行為人
    必須逐漸增加施用劑量，方能達成相同效果；他方面則因「
    生理依賴性」及「心理依賴性」影響，導致行為人對毒品產
    生強烈渴求，終至不能根絕。由此可知，施用毒品之行為本
    身，顯然具有反覆性及延續性之特徵。準此，「施用毒品」
    即屬前揭「於立法已特別歸類具有重複特質」類型之犯罪，
    倘行為人之施用行為符合上揭特徵，即應認屬「集合犯」之
    包括一罪。
三、經查：
(一)被告前被訴於96年1 月29日上午10時30分許為警採尿之時起
    回溯24小時內之某時，在高雄縣阿蓮鄉○○路某處，施用第
    一級毒品海洛因及第二級毒品甲基安非他命，因認其涉犯毒
    品危害防制條例第10條第1 項之施用第一級毒品罪嫌及同條
    例第2 項之施用第二級毒品罪嫌，經臺灣高雄地方法院檢察
    署檢察官於96年3 月29日以96年度毒偵字第2535號向本院提
    起公訴，並於同年4 月17日繫屬於本院，經本院審理結果，
    認被告係基於反覆持續施用第一級毒品海洛因之集合犯意，
    自96年1 月29日上午某時許起至同年3 月17日某時止，施用
    第一級毒品海洛因多次；另基於施用第二級毒品甲基安非他
    命之集合犯意，於96年1 月29日上午某時許、同年2 月9 日
    為警採尿回溯96小時內之某時許，各施用第二級毒品甲基安
    非他命1 次，並於96年5 月14日以96年度訴字第1542號判決
    判處有期徒刑1 年，該判決尚未確定等情，有卷附臺灣高雄
    地方法院檢察署96年度毒偵字第2535號起訴書、本院96年度
    訴字第1542號判決書及臺灣高等法院被告前案紀錄表各1 份
    在卷可稽（見本院卷第42至49頁）。
(二)被告前於本院審理中，除對於上開96年度訴字第1542號判決
    所認定之事實均坦認不諱外，復供稱：伊自96年1 月29日起
    至同年3 月17日止，大約每2 天即施用1 次海洛因，另自96
    年1 月29日起到同年2 月9 日被查獲止，大約施用過2 次甲
    基安非他命等語（見本院96年度訴字第1635號卷第55頁），
    足見被告係因染有毒癮，在其「生理依賴性」及「心理依賴
    性」之影響下，乃自96年1 月29日某時起至96年3 月17日為
    警緝獲之日止，即以每2 日施用1 次之頻率，持續施用海洛
    因未曾間斷，另自96年1 月29日某時起到96年2 月9 日被查
    獲止，數日內即施用過2 次甲基安非他命，而被告於上開期
    間內所為各次施用海洛因及甲基安非他命之犯行，在時、空
    上均具有密接關係，顯見被告上開施用海洛因及甲基安非他
    命之行為，應係出於反覆、延續施用之單一行為決意為之，
    從而在行為概念上，自應依上述均論以包括一罪之集合犯，
    較為合理，也較符合社會通念。職此，被告本件被訴施用第
    一級毒品海洛因及第二級品甲基安非他命犯行，既與前案先
    繫屬於本院之施用第一級毒品及第二級毒品犯行，係屬實質
    上一罪，而為同一案件，則檢察官就與前案犯罪事實為同一
    之案件，另以96年度毒偵字第2820、3176號向本院重行提起
    公訴，而於96年4 月24日繫屬於本院，此有臺灣高雄地方法
    院檢察署96年4 月23日雄檢惟月96毒偵2820字第6329號函上
    之本院刑事科收案戳記及臺灣高等法院被告前案紀錄表各1
    份可佐（見本院卷第1 頁、第45頁），揆諸前揭說明，本件
    自應不經言詞辯論，逕為諭知不受理之判決。
據上論斷，應依刑事訴訟法第303 條第2 款、第307 條，判決如
主文。
中　　華　　民　　國　　96　　年　　5 　　月　　31　　日
                  刑事第三庭  審判長法　官  田平安
                                    法  官  施添寶
                                    法  官  錢衍蓁
如不服本判決，應於判決送達後10日內，向本院提出上訴狀。
以上正本證明與原本無異。
　　　　　　　　　　　　　　　　　　書記官  秦富潔
中　　華　　民　　國　　96　　年　　5 　　月　　31　　日
